臺灣高等法院刑事判決　　　　　　　　　　　　　　九十二年度上易字第一二九號
　　上　訴　人　丙○○
　　即　被　告
右上訴人因詐欺案件，不服臺灣桃園地方法院九十年度易字第一三九０號，中華民國
九十一年十一月二十五日第一審判決（起訴案號：臺灣桃園地方法院檢察署九十年度
調偵字第一三０號），提起上訴，本院判決如左：
    主      文
上訴駁回。
    事實及理由
一、本案經本院審理結果，認第一審以上訴人即被告丙○○犯刑法第三百三十九條第
    一項之詐欺取財罪，判處有期徒刑六月，並諭知易科罰金折算之標準為三百元折
    算一日，認事用法及量刑均無不當，應予維持，並引用第一審判決書記載之事實
    、證據及理由（如附件）。
二、被告雖以渠實係於八十七年七月間錯誤投資高功消防技術顧問公司致無法付款，
    並無詐欺意圖，確有誠意與告訴人和解為由，指摘原審判決不當，而提起上訴。
    然查，被告向告訴人訂購物品，負有依契約給付價金之義務，此為一般從事商業
    行為者所知悉，而依卷附銀行資料，被告於簽約及取得物品時，其財務狀況並不
    足以支付款項，且被告於施工完成向定作人取得工程款後，迄今未對告訴人為分
    文之清償，核與事理即屬有違，至於被告雖以渠錯誤投資致週轉失靈，然被告就
    該部分辯解，未提出任何證據資料供佐證，況該投資既係於被告向告訴人取得物
    品之後所發生，尤與認定被告就渠向告訴人取得財物時是否具有詐欺之意圖無關
    。綜上，被告所為上訴，為無理由，應予駁回。
據上論斷，應依刑事訴訟法第三百七十三條、第三百六十八條判決如主文。
本案經檢察官張啟彬到庭執行職務
中    華    民    國      九十二      年      三      月      十一      日
                            臺灣高等法院刑事第十九庭
                                審判長法  官  許  國  宏
                                      法  官  洪  光  燦
                                      法  官  林  勤  純
右正本證明與原本無異。
本判決不得上訴。
                                      書記官  葉  瑩  庭
中    華    民    國      九十二      年      三      月      十二      日
附錄本案論罪科刑法條全文
刑法第三百三十九條第一項
意圖為自己或第三人不法之所有，以詐術使人將本人或第三人之物交付者，處五年以
下有期徒刑、拘役或科或併科一千元以下罰金。
附件：
臺灣桃園地方法院刑事判決                          九十年度易字第一三九號
    公  訴  人  臺灣桃園地方法院檢察署檢察官
    被      告  丙○○  男三十五歲（民國○○○年○○月○日生）
                        住苗栗縣公館鄉北河村五鄰北河五十號
                        身分證統一編號：Ｋ一二四八八二五一號
右列被告因詐欺案件，經檢察官提起公訴（九十年度調偵字第一三０號），本院判決
如左：
    主  文
丙○○意圖為自己不法之所有，以詐術使人將本人之物交付，處有期徒刑陸月。如易
科罰金，以參佰元折算壹日。
    事  實
一、丙○○前係位於桃園縣楊梅鎮○○路二一八號「高功電氣工程有限公司」（以下
    簡稱高功有限公司）之負責人，明知其自己及高功有限公司於民國八十七年三月
    起即已經濟欠佳，而陷於無支付現金能力之狀況，竟意圖為自己不法之所有，基
    於自始不付款之犯意，於同年四月間欲向未曾與高功有限公司有生意往來，而不
    知高功有限公司實際財力之「甲○○○股份有限公司」訂購配電盤一式，金額為
    新台幣（下同）一百一十萬元正，即向乙○○詐稱願於配電盤裝置完工後一個月
    以現金付款，使不知情之乙○○陷於錯誤，而於同年五月一日將該配電盤一式裝
    置於高功有限公司所承攬，位於桃園縣龜山鄉○○○路三二號東正元電路股份有
    限公司（以下簡稱東正元公司）之新建廠房內。嗣乙○○依約向丙○○請款，丙○○為拖延時間乃簽發發票人高功有限公司、發票日八十七年九月十五日、發票
    金額一百十萬元、付款人新竹區中小企業銀行之支票予甲○○○股份有限公司，
    惟該支票於發票日經提示竟因存款不足而遭退票，丙○○又於八十七年十一月三
    十日簽發三紙到期日分別為八十七年十二月十日、十二月二十日、十二月三十日
    、票面金額分別為二十萬元、五十萬元、四十萬元之本票予甲○○○股份有限公
    司，惟丙○○於該三紙本票到期仍未付分文，乙○○始知受騙。
二、案經甲○○○股份有限公司代表人乙○○訴由台灣桃園地方法院檢察署檢察官偵
    查起訴。
    理  由
一、訊據被告丙○○對於右揭犯罪事實，固坦承其所經營之高功有限公司於八十七年
    間向告訴人甲○○○股份有限公司訂購配電盤一式，總價為一百一十萬元，且至
    今未給付貨款予告訴人公司，惟矢口否認有何詐欺犯行，先辯稱係伊於八十七年
    五月份的經濟能力還很好，因伊所承攬之工程於結束後，工廠還有尾款二百多萬
    元未付給伊，廖先生自己本身也有去施工，因為工廠未將尾款支付給伊，所以伊
    有向廖先生展延過一次，展延至八十七年十二月底或是八十八年一月份左右，伊
    是八十七年十月份因約三張客票被退票，伊才週轉不靈，伊公司是在八十八年二
    月或三月左右停業，被其他廠商惡性倒閉始無法付款，後辯稱當時伊還是有付款
    的能力，當時有四個工程在進行，到七、八月份的時候有二個工程結束掉，工程
    蓋到一半就停工，後來才沒有能力付款給告訴人，在這之前一切都正常云云。經
    查：
    （一）被告所經營之高功有限公司於八十七年四月間向告訴人公司訂購配電盤一
          式，總金額一百十萬元，被告於訂購時表示以現金付款，嗣未依約給付款
          項而簽發前開支票予告訴人公司，支票於發票日因存款不足而遭退票，被
          告再於八十七年十一月三十日簽發前揭三紙本票予乙○○，惟至今仍未給
          付分文等情，業據告訴人公司代表人乙○○於本院審理中指證歷歷，並有
          前揭支票影本、退票理由單影本各一紙及本票影本三紙附卷可稽，衡之一
          般市場交易情形，如非現金交易，買受人均會簽發一或二個月期之支票與
          出賣人，甚少不約定付款方式，本案被告所簽發前開支票支票之發票日既
          為八十七年九月十五日，已在配電盤完工後四個月餘，顯非係被告自始即
          與告訴人公司所約定，被告於本院審理中亦不否認前開支票係後來應告訴
          人公司之要求而簽發，是以告訴人公司代表人乙○○所指述為可採，被告
          所辯當時未告知是要現金交易云云，顯為事後卸責之詞，不足採信。
    （二）又高功有限公司於八十七年三月二十七日與東正元公司簽訂工程契約書，
          承攬該公司廠房新建工程之消防電氣工程（總工程款為五百八十二萬零八
          百元），固有東正元公司九十一年四月十五日（九一）東財字０００一五
          號函及所檢附之工程契約書一份附於本院卷可稽（見第八十一至一０四頁
          ），惟依該公司所附之付款明細（見第一０四頁），東正元公司確已將該
          工程之全部款項依約給付予高功有限公司，並無被告所辯有尾款二百多萬
          元未付或工程蓋到一半就停工之情形，被告所辯因工廠未將尾款支付給伊
          ，伊才向廖先生展延付款云云，顯為事後卸責之詞，不足採信。
    （三）依被告於本院九十年八月三十日訊問時所提出之財政部台灣省北區國稅局
          八十七年度高功有限公司八十七年度營利事業所得稅結算申報核定通知書
          ，高功有限公司於八十七年度並未申報呆帳，且其所申報之營業收入僅為
          三百八十七萬五千零四十八元，而依前揭東正元公司之付款明細所示，東
          正元公司於八十七年間即已付款三百五十六萬零八百元予高功有限公司，
          且依該表所示請款明細既已列明銷售額及稅額，顯見高功有限公司已簽發
          統一發票予東正元公司申報營利事業所得稅，再被告於本院審理中，均未
          能提出證據足供本院調查高功有限公司於八十七年間尚有承攬何些工程，
          被告所辯當時有四個工程在進行，到七、八月份的時候有二個工程結束掉
          ，工程蓋到一半就停工，才沒有能力付款給告訴人云云，尚難採信。
    （四）又依被告於本院九十年八月三十日訊問時所提出之其個人存摺影本，該帳
          戶於八十七年二月十三日至同年五月十二日間僅有三百六十三元，於五月
          十三日雖有一筆四萬三千元之支票存款存入，惟於翌日即已提領一空，又
          於五月二十二日雖有一筆五十萬元之轉帳存入，然於同年六月一日亦已提
          領一空，其後該帳戶雖於八十七年七月二十四日、八十七年十二月二十二
          日亦曾有各一筆二十萬元存，惟仍於翌日或數日內即已提領一空，足見被
          告於八十七年四月間向甲○○○股份有限公司訂購配電盤時，其並無相當
          之付款能力。
    （五）再本院依被告所陳之高功有限公司及其個人所往來之銀行資料，向華南商
          業銀行楊梅分行（以下簡稱華南銀行）、新竹國際商業銀行楊梅分行（以
          下簡稱新竹商銀）函查渠等銀行之往來明細，依華南銀行九十年十月二十
          六日華梅存字第一五二號函所檢送之被告個人交易來往明細，其支票帳戶
          於八十七年四月中旬至七月間之單筆交易金額均不超過六萬元，該帳戶之
          存款金額亦均甚少，且均是在支票應付款日才存入與支票金額相當之金錢
          ；又依新竹商銀九十年十月二十三日竹商銀楊梅字第三八四之一號函所檢
          送之高功有限公司之往來資料，高功有限公司於新竹商銀設有甲存及乙存
          帳戶，依甲存交易來往明細表所示，高功有限公司於八十七年三月至五月
          間之帳戶內僅有四筆交易，五月二十一日帳戶結餘為零元，於同年六月一
          日雖有五十一萬六千二百元之存款，惟於同日支付票款僅餘一萬八千九百
          元，其後雖亦有零星小額之存款，然均是為支付支票款而存入，而依乙存
          交易來往明細表所示，高功有限公司於八十七年三月三十一日之帳戶結餘
          為三元，於八十七年四月十八日因代收支票收入二十五萬元後，至八十七
          年七月二十一日始又因代收支票收入一百二十二萬元，且至八十七年八月
          二十七日始又因代收支票收入五十六萬二千八百元，其間並未任何之存款
          收入，而經與前揭東正元公司之付款明細比對，高功有限公司前開三筆支
          票收入均是東正元公司簽發之支票款，高功有限公司當時並無其他之工程
          收入，足認被告與高功有限公司於八十七年三月起即已經濟欠佳，其於同
          年五、六月份實無提出現金支付告訴人公司一百十萬元之能力。
    （六）另高功有限公司於八十七年七月二十一日及八月二十七日既自東正元公司
          分別收取一百二十二萬元、五十六萬二千八百元之工程款，其當時即非不
          能付款予告訴人公司，其竟仍故不為付款，難認其無不法所有之意圖，其
          雖辯稱係先給付其他支票款，惟依前開高功有限公司於新竹商銀之乙存交
          易明細，被告於收到前開款項後即以現金或轉帳方式將錢提領一空，而比
          對其甲存之交易明細結果，高功有限公司於八十七年七月二十一日後僅支
          出共五十二萬二千九百元之支票款，足見被告所辯顯為卸責之詞，不足採
          信。
    （七）綜上所述，被告明知自己及高功有限公司自八十七年三月份起即經濟欠佳
          而陷於無支付現金能力之狀況，竟向不知情之乙○○謊稱欲以現金向其所
          負責經營之「甲○○○股份有限公司」訂購配電盤一式一百一十萬元，使
          乙○○陷於錯誤而依約交付，且被告於向東正元公司收取該工程款後仍故
          不給付貨款，顯見其自始即無付款之意思，是被告詐欺犯行已堪認定，應
          予依法論科。
二、核被告之所為，係犯刑法第三百三十九條第一項之詐欺取財罪。爰審酌被告犯罪
    之動機、目的、手段、所生危害及犯罪後迄今尚未賠償告訴人所受之損害等一切
    情狀，量處如主文所示之刑。又被告行為後，刑法第四十一條關於有期徒刑易科
    罰金折算標準之規定，業於九十年一月四日修正，於同年月十日經總統公布，於
    同月十二日施行，經比較新舊法結果，依新法之規定，本件被告所宣告之刑得易
    科罰金，較舊法不得易科罰金對被告為有利，依刑法第二條第一項前段之規定，
    應適用裁判時之新法（第四十一條第一項前段），爰依修正後刑法第四十一條第
    一項前段規定，諭知被告所處有期徒刑易科罰金之折算標準，併此敘明。
據上論斷，應依刑事訴訟法第二百九十九條第一項前段，刑法第三百三十九條第一項
、第二條第一項前段、第四十一條第一項前段，罰金罰鍰提高標準條例第一條前段、
第二條，判決如主文。
本案經檢察官林鈺雄到庭執行職務。
中      華      民      國    九十一    年      十一    月    二十五    日
                                臺灣桃園地方法院刑事第六庭
                                    法  官  林  春  鈴
右正本證明與原本無異。
如不服本判決，應於判決送達後十日內向本院提出上訴狀( 應附繕本 )，上訴於
臺灣高等法院。
                                    書記官  江  世  亨
中        華        民        國   九十一   年   十一   月    二十六    日
附錄論罪科刑依據之法條：
刑法第三百三十九條第一項
意圖為自己或第三人不法之所有，以詐術使人將本人或第三人之物交付者，處五年以
下有期徒刑、拘役或科或併科一千元（已提高十倍為一萬元）以下罰金。
